【裁判字號】    95,再,33
【裁判日期】    950815
【裁判案由】    損害賠償
【裁判全文】
臺灣高等法院民事判決                    95年度再字第33號
再 審 原告  財團法人長庚紀念醫院
法定代理人  丁○○
再 審 原告  戊○○
共      同
訴訟代理人  葉宏基律師
再 審 被告  乙○○
            甲○○
兼  上 1人
法定代理人  丙○○
共      同
訴訟代理人  林鳳秋律師
複 代理 人  詹素芬律師
上列當事人間請求損害賠償事件，再審原告對於中華民國93年11
月23日本院89年度上字第404號確定判決提起再審之訴 ，本院於
95年8月1日言詞辯論終結，判決如下：
    主  文
再審之訴駁回。
再審訴訟費用由再審原告負擔。
    事實及理由
一、程序部分：
  (一)按再審之訴，應於30日之不變期間內提起。前項期間自判決
    確定時起算，判決於送達前確定者，自送達時起算，民事訴
    訟法第 500條第1、2項定有明文。經查，本院89年度上字第
    404號判決後，再審原告提起第三審上訴，最高法院於95年3
    月16日以95年度台上字第 467號裁定駁回再審原告之上訴，
    前開裁定並於同年月31日送達再審原告，自翌日起算，再審
    期間原應於95年4月30日屆滿，惟該日為星期日， 故延至翌
    日即5月1日屆滿，再審原告於該日就確定判決提起再審之訴
    ，均有前開最高法院送達證書及再審原告民事再審起訴狀附
    卷可稽（見最高法院卷第66頁及本院卷第2頁）， 故再審原
    告提起本件再審之訴並未逾30日之不變期間，合先敘明。
  (二)次按最高法院65年台上字第1276號判例意旨，所稱當事人對
    第二審判決已提起上訴，並經第三審法院以第二審法院之判
    決認事用法均無不當，而維持第二審法院之判決者，當事人
    如以適用法規顯有錯誤為由提起再審之訴，僅得對第三審法
    院之判決為之等語，係指該事件經第三審法院為實體判決（
    上訴有無理由之判決）而言，並不包括因上訴不合法以裁定
    駁回上訴之情形，有最高法院84年度台抗字第 609號裁定意
    旨可資參照。又第二審法院為實體上判決後，當事人提起第
    三審上訴，因不合法而駁回確定，當事人以實體上主張之事
    由，請求再審時，應認係專對第二審判決所提起，依同法第
    499條第1項規定，專屬原第二審法院管轄，亦有最高法院76
    年度台再字第 114號裁定意旨可資參照。經查，再審原告雖
    曾對本院89年度上字第 404號判決提起第三審上訴，經最高
    法院以95年度台上字第 467號裁定駁回上訴，然最高法院係
    以其未合法表明上訴理由，認上訴不合法裁定駁回其第三審
    上訴。則本諸前開規定及見解，再審原告提起本件再審之訴
    ，自應由本院管轄，併此敘明。
二、再審原告主張略以：再審原告戊○○雖未於門診記錄單明確
    記載病患朱國健（再審被告丙○○之夫、再審被告乙○○及
    甲○○之父）之主訴情形，而就病歷之記載有疏失，然亦難
    以此推論朱國健主訴情形即為胸痛，證人朱迺麗之證詞實有
    偏頗之虞。且依台灣高等法院檢察署法醫中心鑑定書及行政
    院衛生署醫事審議委員會（下稱醫審會 ）編號87071鑑定書
    可知朱國健因胸、肩部疼痛至再審原告長庚紀念醫院神經科
    求診時，並無明顯心肌炎之症狀，戊○○已就其專業領域作
    理學檢查並開予藥物，亦無用藥上之疏誤，故戊○○縱就病
    歷記載有疏失，亦與朱國健於兩日後因呼吸道感染致心肌炎
    死亡無因果關係。確定判決僅以戊○○漏未記載朱國健之主
    訴及檢查結果，即推論朱國健當時已有胸痛且血壓偏低，而
    認定戊○○未使朱國健作心電圖檢查或使其轉診而為進一步
    評估，致朱國健生死亡結果，而論斷再審原告之過失責任，
    顯有違最高法院48年度台上字第481號及23年度上字第107號
    判例意旨。又高雄大學鑑定意見僅表示如病患主訴胸痛且其
    血壓偏低即應轉診至急診或心臟內科，惟該意見無足推論戊
    ○○未詳細記載病歷與朱國健因心肌炎死亡間有因果關係，
    確定判決基於前開鑑定意見認定兩者間有因果關係，亦有違
    前開判例意旨。再者，朱國健罹患之心肌炎係無臨床症狀之
    急性心衰竭病症，在其無倦怠、胸悶、輕微發燒等症狀時，
    即使知悉「血壓值偏低」，亦難發現患者已罹患心肌炎。況
    血壓值偏低亦難謂與朱國健因心肌炎死亡間有因果關係，確
    定判決僅以戊○○未為前開檢查即認定與朱國健之死亡有因
    果關係存在，亦有違最高法院48年度台上字第 481號及23年
    度上字第107號判例意旨， 而有適用法規顯有錯誤之情。爰
    依民事訴訟法第496條第１項第1款規定提起本件再審之訴等
    語。並聲明：(一)確定判決不利之部分廢棄。(二)廢棄部分，再
    審被告於前程序第二審上訴駁回。
三、再審被告則以：再審原告僅就確定判決依職權取捨證據及認
    定事實為指摘，並未說明本件有何適用法規顯有錯誤之情，
    亦未提出相關資料佐證，提起本件再審之訴實屬不合。且確
    定判決已詳細說明係因戊○○忽視朱國健主訴胸痛及血壓偏
    低之情，而未為進一步檢查或轉診為進一步評估之醫療疏失
    行為，始未及時發現朱國健已罹患心肌炎，嗣朱國健即因未
    受醫治致生死亡結果，而認定戊○○之醫療過失行為與朱國
    健之死亡結果間具相當因果關係。又確定判決認定戊○○有
    醫療疏失並非因其未能診斷出朱國健罹患心肌炎，而係其未
    使朱國健為進一步檢查或轉診， 故醫審會編號87071鑑定書
    並不足作為戊○○醫療行為無過失或與朱國健死亡無因果關
    係之依據。再者，再審原告固主張證人朱迺麗之證詞有偏頗
    之虞，不足作為朱國健曾主訴胸痛之認定基礎云云，惟再審
    原告並未舉證證明朱迺麗之證詞有何偏頗之處，況確定判決
    亦已就何以採用朱迺麗證詞作為認定依據之原因加以說明，
    故確定判決採用該證詞亦無違反證據法則。從而，確定判決
    認定戊○○有醫療過失及其過失行為與朱國健之死亡間有相
    當因果關係，並無適用法規顯有錯誤之情，本件再審之訴實
    屬無理由等語，資為抗辯。爰答辯聲明：(一)再審之訴駁回。
    (二)再審訴訟費用由再審原告負擔。
四、按民事訴訟法第496條第1項第1款所謂適用法規顯有錯誤 ，
    係指確定判決所適用之法規，顯然不合於法律規定，或與司
    法院現尚有效及大法官會議之解釋，或最高法院現尚有效之
    判例顯有違反，或消極的不適用法規，顯然影響裁判者而言
    ，並不包括判決理由矛盾、理由不備、取捨證據、認定事實
    錯誤及學說上諸說併存致發生法律上見解歧異之情形在內，
    有最高法院57年度台上字第1091號、 63年度台上字第880號
    、台再字第67號判例、90年度台再字第27號、第28號、92年
    度台上字第320號判決意旨可資參照。
五、再審原告所稱確定判決適用法規顯有錯誤而提起本件再審之
    訴， 係指確定判決未適用最高法院48年度台上字第481號及
    23年度上字第107號判例 ，查行為按諸一般情形，不致於發
    生該結果者，即無相當因果關係；及損害賠償之債，以有損
    害之發生及有責任原因之事實，並二者之間，有相當因果關
    係為成立要件，固為上揭二判例所揭示。惟侵權行為中因果
    關係之存否，乃事實審法院認定事實之職權，非關適用法規
    錯誤，已如前述，確定判決既已依據事證認定再審原告戊○
    ○並未於門診記錄單記載病人主訴、檢查病患情形，僅記載
    診斷結果及使用藥物，不足以證明朱國健求診時僅主訴肩部
    不舒服，而朱國健於86年7月3日至長庚醫院看胃腸科當晚，
    胸部劇烈疼痛持續痛到左肩，始於次日再至長庚醫院看神經
    科，已經朱國健之姊朱迺麗證述；又朱國健於86年7月4日就
    診時，經護理人員測量之血壓值為97/57mmHg、 脈膊77下，
    血壓值已偏低，應懷疑是否必須藉由病患理學檢查（如心電
    圖、心音聽診，胸部X光檢查） 與臨床表現判斷病患是否可
    能處於休克狀況，戊○○未進一步對朱國健為理學檢查或將
    朱國健轉診至急診或有血行動力學監測單位施以心電圖檢查
    為進一步評估，僅給予止痛劑、骨骼肌鬆劑、鎮靜劑及消化
    劑服用，難認已盡醫師應注意義務，朱國健因未受心電圖檢
    查等理學檢查，而未能發現已經存在之心肌炎症狀並受治療
    ，終因心肌炎於同年7月6日死亡，其死亡與戊○○醫療行為
    疏失間有相當因果關係，再審原告應負賠償責任（見本院89
    年度上字第404號判決第11至18頁所載）。 已於判決理由中
    就其認定再審原告應成立侵權行為負賠償損害之相當因果關
    係，予以論述，並無違反最高法院48年度台上字第481號、
    23年度上字第107號判例， 顯有錯誤之情形，況有無相當因
    果關係之判斷，核屬事實審法院認定事實之職權，縱有認定
    事實錯誤，亦非適用法規顯有錯誤之範疇，是再審原告猶以
    因果關係存否之爭執，主張原判決適用法規顯有錯誤，自不
    足採。
六、綜上所述，再審原告主張確定判決有民事訴訟法第496條第1
    項第１款規定之再審理由，為無可取。從而，其執此提起本
    件再審之訴，為無理由，應予駁回。
七、據上論結，本件再審之訴為無理由，依民事訴訟法第78條，
    判決如主文。
中    華    民    國    95    年    8     月    15    日
                    民事第七庭
                        審判長法  官  鄭三源
                              法  官  周美月
                              法  官  黃嘉烈
正本係照原本作成。
如不服本判決，應於收受送達後20日內向本院提出上訴書狀，其
未表明上訴理由者，應於提出上訴後20日內向本院補提理由書狀
（均須按他造當事人之人數附繕本）上訴時應提出委任律師或具
有律師資格之人之委任狀；委任有律師資格者，另應附具律師資
格證書及釋明委任人與受任人有民事訴訟法第 466條之1第1項但
書或第2項（詳附註）所定關係之釋明文書影本。
中    華    民    國    95    年    8     月    16    日
                              書記官  倪淑芳
附註：
民事訴訟法第466條之1（第1項、第2項）：
對於第二審判決上訴，上訴人應委任律師為訴訟代理人。但上訴
人或其他法定代理人具有律師資格者，不在此限。
上訴人之配偶、三親等內之血親、二親等內之姻親，或上訴人為
法人、中央或地方機關時，其所屬專任人員具有律師資格並經法
院認為適當者，亦得為第三審訴訟代理人。


司法院資訊處製作；財團法人民間司法改革基金會備份。
